最高法院刑事判決　　　　　　　　　　 111年度台上字第74號
上　訴　人　臺灣高等檢察署檢察官謝志明
被　　　告　石志祥





選任辯護人　何宗翰律師
上列上訴人因被告違反毒品危害防制條例案件，不服臺灣高等法
院中華民國110年7 月29日第二審判決（110年度上訴字第1174號
，起訴案號：臺灣基隆地方檢察署108 年度偵字第2861號），提
起上訴，本院判決如下：
    主  文
原判決撤銷，發回臺灣高等法院。
    理  由
本件原判決以公訴意旨略稱：被告石志祥明知甲基安非他命係毒
品危害防制條例所規定之第二級毒品，不得持有、販賣，竟基於
販賣第二級毒品之犯意，於民國108年2月4日下午4時39分、56分
許，以0000000000門號行動電話與陳永聖持用之0000000000門號
行動電話聯絡後，由被告在其位於基隆市仁愛區租屋處，將甲基
安非他命1小包以新臺幣（下同）1,500元之價格販賣給陳永聖。
因認被告所為，係涉犯行為時毒品危害防制條例第4條第2項之販
賣第二級毒品罪嫌等語。經原審審理結果，認檢察官所提證據尚
不足以證明被告有上開犯罪，因而撤銷第一審對被告之科刑判決
，改判諭知被告無罪。固非無見。
惟按：審理事實之法院，對於被告有利及不利之證據，均應一併
加以注意，並綜合全部證據資料，本於經驗及論理法則定其取捨
而為判斷；又證據之取捨、證明力之判斷及事實之認定，雖屬事
實審法院自由判斷之職權，但此項職權之行使，應受客觀存在之
經驗法則、論理法則所支配，方為適法，且法院應斟酌調查所得
之各項直接、間接證據，本於推理作用而為綜合判斷，不得僅將
卷內各項證據，予以割裂觀察而單獨評價，否則即不合於論理法
則，遽行判決，即有違誤。另購買毒品者稱其係向某人購買毒品
之供述，固須補強證據以擔保其供述之真實性；然此所謂補強證
據，並非以證明犯罪構成要件之全部事實為必要，倘得以佐證購
買毒品者之證言非屬虛構，能予保障所陳述事實之真實性，即已
充足，且得據以佐證者，雖非直接可以推斷該被告之犯罪，但以
此項證據與購買毒品者之陳述為綜合判斷，若足以認定犯罪事實
者，仍不得謂非補強證據。再者，證人之陳述有部分前後不符，
或相互間有所歧異時，究竟何者為可採，法院仍得參考其他相關
證據，本於自由心證加以斟酌，非謂一有不符或矛盾，即應認其
全部均為不可採信。故證據雖已調查，但卷內尚有其他重要證據
並未調查，致事實未臻明瞭者，即與未經調查無異，如遽行判決
，仍難謂無應於審判期日調查之證據而未予調查之違法。本件原
判決認不能證明被告犯罪，無非係以：陳永聖對於案發當日，交
易毒品地點究係僅在被告租屋處樓下或係在樓下交錢，再一起到
樓上拿毒品，以及有無在被告租屋處施用毒品等先後所述不一；
且其稱伊於第二次警詢時有向員警告知當日有到被告2 樓租屋處
，警方才會要伊畫被告租屋處內部情形等語，亦與第一審勘驗該
次警詢錄音光碟結果不符，又係經警告知毒品危害防制條例第17
條第1 項減免規定後，才指認被告，更於第一審稱：警方說如果
我願意提供，應該有機會讓自己的刑責更輕等語，而其餘扣得之
甲基安非他命、吸食器、分裝袋等物、鑑定書、手機通聯紀錄翻
拍照片、監視器畫面翻拍照片等證據均不足以補強佐證被告有本
案販賣毒品犯行，而為被告無罪之諭知。然：
依卷內資料，陳永聖於第一次、第二次警詢、偵查及第一審時
  均一致證稱伊是於108年2月4 日先以行動電話聯絡阿翔、阿祥
  （均音譯，惟已供出被告之行動電話門號及租屋處）或被告後
  ，前往基隆市仁愛區被告租屋處，向被告購買1,500 元之甲基
  安非他命等語（見偵字第2861號卷第37至38、165、167頁、第
  一審卷一第120至128、182至185、241至246、345至350頁），
  而原判決於理由內亦說明陳永聖自警詢時起，迄至偵查、第一
  審審理時，均迭次證稱有於上開時間撥打電話聯絡被告後，至
  被告租屋處購買1,500元之甲基安非他命1包等情（見原判決第
  3 頁），並敘明如何依被告之供述、陳永聖之證詞，佐以被告
  所持用之門號0000000000號行動電話之申登資料、雙向通聯紀
  錄及陳永聖前往被告租屋處行經路線之監視器畫面翻拍照片等
  證據資料，認定陳永聖與被告為朋友關係，其等於被訴時間以
  行動電話聯絡後，陳永聖有到被告租屋處之事實等旨（見原判
  決第2 頁）。如均無誤，陳永聖上開證詞，關於其向被告購買
  毒品之交易時間、地點、毒品種類、數量、價格等主要事實，
  始終證述明確且一致，未曾反覆，自形式上觀之，並無瑕疵可
  指。而其雖就係在被告租屋處樓下交易毒品，或在樓下交錢，
  再帶往2 樓租屋處交易毒品，或交易完成後，再上樓到被告租
  屋處以被告之吸食器施用毒品，前後稍有出入；且稱伊第二次
  警詢時，有向警員告知當日曾到被告2 樓租屋處，警員才會叫
  伊畫被告租屋處內部等語，亦與第一審勘驗該警詢錄音結果不
  符。然得否僅因其證詞有前揭出入，即認其全部陳述均與事實
  不符，而悉予摒棄不採？似非無研酌之餘地。何況，依卷附監
  視器翻拍照片，既有陳永聖前往及開門進入被告住處1 樓之畫
  面（見偵字第2861號卷第113 頁），則陳永聖上開前後不一之
  證述，究係基於誣陷被告，或係記憶不清混淆所致？非不可進
  一步勘驗監視器錄影畫面，再詳予調查釐清。乃原審未進一步
  審究及為必要說明，即以陳永聖之證述有前揭歧異，而為被告
  有利之認定，自有採證違背證據法則、調查證據職責未盡及理
  由欠備之違法。
原判決固謂：陳永聖確係經警員告知毒品危害防制條例第17條
  第1 項供出毒品來源因而破獲可減輕其刑規定後，而指認係向
  被告購得其遭查扣之甲基安非他命，有其警詢筆錄在卷可按，
  陳永聖於第一審亦證稱：警方說如果我願意提供，應該有機會
  讓自己的刑責更輕等語（見原判決第4 頁），似指陳永聖係為
  能依上開規定減免其刑而供出被告。然依卷內資料，陳永聖於
  第一次警詢時係稱：「（你是否知道依據毒品危害防制條例第
  17條條文揭示供出毒品來源因而破獲者得減輕其刑？）經警方
  告知後我才知道」、「（該安非他命1小包【含袋毛重0.85 公
  克】係你於何時、何地以何代價向何人購買多少數量？）我於
  108年2月4 日17時許在基隆市仁愛區龍安街一帶在一名叫阿翔
  （音同）之男子住處樓下等他，我用新臺幣1,500 元跟他購買
  該小包安非他命（約1 公克）」、「（你是否知道該名綽號【
  阿翔】之男子真實姓名資料？你們如何聯繫？）我只知道他叫
  阿翔，我用手機門號0000000000打給阿翔的手機門號00000000
  79，我於108年2月4 日16時39分許打給阿翔說（我要去找你）
  ，他叫我去他家樓下再打給他，他住龍安街一帶的矮房子二樓
  （我忘記詳細地址），我於16時56分許打給阿翔門號00000000
  00說我到了，他約兩分鐘後就下樓拿給我該小包安非他命約 1
  公克，我就將新臺幣1,500 元給他完成交易」等語（見偵字第
  2861號卷第37至38頁）。如果無訛，陳永聖於第一次警詢時，
  即經員警告知關於毒品危害防制條例第17條第1 項減免刑責規
  定，且當時僅供出毒品來源者為「阿翔」及其行動電話門號與
  大概之住處情形，並未指證被告即為所指「阿翔」之人，得否
  因此即謂陳永聖係因員警告知上開規定，為獲減免刑責寬典而
  故意誣陷被告販賣毒品？已非無疑。又，陳永聖於案發翌日（
  108年2月5日凌晨5時10分許）為警查獲時間，不僅與其所稱交
  易時間接近，且被查獲地點，亦非該期間所無法到達之處，而
  被查獲時所持有之甲基安非他命數量亦未逾其所曾稱之購買數
  量，是否全然不能作為陳永聖證詞之佐證？亦非無再詳細斟酌
  之必要。原判決遽以陳永聖並非甫購買後在交易地點附近為警
  查獲，即認為無從以此補強佐證該包甲基安非他命乃係陳永聖
  於近12小時前向被告所購得（見原判決第4 頁），逕為被告有
  利之認定，尚嫌速斷。
販賣毒品者，雖非必然備有販賣工具，惟如警查獲時併扣得相
  關之販賣工具，並非不得依此作為判斷有無販賣毒品犯行之佐
  證。本件被告為警查獲時，在其租屋處扣得電子磅秤1 個、分
  裝袋1 批。此分裝袋（係小型夾鏈袋）、電子磅秤固非專供裝
  載、秤量毒品所用之物，然衡諸一般社會大眾認知之經驗法則
  ，電子磅秤、分裝袋乃一般中小盤販毒案件常見之犯案工具，
  用以秤量分裝成小包毒品之重量，以利零售。原判決對於扣案
  之電子磅秤、分裝袋，是否足為陳永聖證詞之補強證據，並未
  加審究、論述說明，復僅就被告與陳永聖處搜得之甲基安非他
  命、吸食器等物，及該等毒品之成分鑑定書、查獲現場及扣案
  物照片，只能證明其等有持有甲基安非他命及施用習慣，逕認
  與被告販賣毒品之行為無涉（見原判決第4 頁），將相關證據
  割裂觀察、單獨評價，率認不得作為陳永聖證詞之補強證據，
  而為被告有利之論斷，亦難認判決理由已完備。
綜上，檢察官上訴意旨執以指摘原判決違背法令，非全無理由；
應認原判決有撤銷發回更審之原因。
據上論結，應依刑事訴訟法第397條、第401條，判決如主文。
中    華    民    國   111    年    1     月    20    日
                  刑事第四庭審判長法  官  林  立  華  
                                  法  官  謝  靜  恒  
                                  法  官  林  瑞  斌  
                                  法  官  王  敏  慧  
                                  法  官  李  麗  珠  
本件正本證明與原本無異
                                  書記官
中    華    民    國   111    年    1     月    25    日